【裁判字號】    89,訴,2291
【裁判日期】    900328
【裁判案由】    公共危險
【裁判全文】
臺灣臺中地方法院刑事判決                        八十九年度訴字第二二九一號
    公  訴  人  臺灣臺中地方法院檢察署檢察官
    被      告  乙○○
                甲○○
    右二人共同選任辯護人    陳守章
右列被告等因公共危險案件，經檢察官提起公訴（八十九年度偵字第四００九號），
本院判決如左：
    主  文
乙○○、甲○○均無罪。
    理  由
一、公訴意旨略以：被告乙○○、甲○○係表姊弟關係，分別為私立新民商工學校及
    私立東海大學學生，二人均明知每週六夜晚至翌日清晨之間，均有飆車族車隊集
    結於台中市○○路與力行路口，再以時速六十公里以上之車速，佔據快慢車道，
    蛇行並闖紅燈之方式，自上述路口前直至台中市○○街，轉至五權路沿三民路，
    復轉至育才北街再至雙十路之路線，來回往返競駛飆車，致生其他車輛及行人往
    來之危險，乃被告乙○○、甲○○二人仍基於概括之犯意，於民國（下同）八十
    九年三月五日凌晨二時四十五分至三時五分許，由被告乙○○騎乘車牌號碼為Ｊ
    ＪＪ─三二九號重型機車，附載被告甲○○，加入不詳姓名人所騎乘之七十餘輛
    機車，在前揭路段多次參與飆車之行為，嗣於八十九年三月五日凌晨三時五分許
    ，在台中市○○○路與力行路口為警查獲。因認被告乙○○、甲○○二人均涉有
    刑法第一百八十五條第一項之公共危險罪嫌等語。
二、按犯罪事實應依證據認定之，無證據不得推定其犯罪事實；又被告之自白，不得
    作為有罪判決之唯一證據，仍應調查其他必要之證據，以察其是否與事實相符。
    又不能證明被告犯罪者，應諭知無罪之判決，刑事訴訟法第一百五十四條、第一
    百五十六條第二項、第三百零一條第一項分別定有明文；而認定被告有罪之事實
    應憑證據，如未能發現相當之證據，或證據不足以證明，自不能以推測或擬制之
    方法，以為裁判之基礎；且認定事實所憑之證據，其為訴訟上之證明，須達於通
    常一般人均不致有所懷疑，而得確信其為事實之程度者，始得據為有罪之認定；
    倘其證明尚未達到此一程度，而有合理之懷疑存在時，尚難為有罪之認定基礎；
    苟積極證據不足為不利於被告事實之認定時，即應為有利於被告之認定，更不必
    有何有利之證據（最高法院三十年上字第八一六號、四十年台上字第八六號、七
    十六年台上字第四九八六號判決參照）。本件公訴人認被告二人涉有前開犯行，
    無非以被告二人於警訊時之自白及查獲之警員丙○○於偵查中之證詞、職務報告
    書及飆車路線圖、舉發違反道路交通管理事件通知書、照片等為其論據。訊據被
    告二人固坦承前有於右揭時地為警查獲等情不諱，惟均堅決否認有何公共危險之
    犯行，均辯稱略以：當時伊等係因沒有戴安全帽，看到後面有警車就跑，到孔廟
    那裡有騎比較快，且有紅燈右轉到力行路，剛好伊等對向有飆車族迎面而來，飆
    車族看到警車就調頭，變成與伊等同向，但飆車族在伊等前面，伊等就騎比較慢
    ，要讓警察過，警察就將伊等攔下，伊等不是故意跑給警察追，因伊等沒有戴安
    全帽，怕被警察開罰單，伊等並沒有跟飆車族一起跑，是飆車族看到警察後調頭
    才與伊等混在一起，伊等以為警察是要追前面之飆車族，就靠路邊讓路，警察人
    在車內，手伸出來抓伊等，伊等到派出所時，警訊筆錄是警察寫好叫伊等念，不
    是一問一答，警察叫伊等趕快簽名，不然要將伊等寫更嚴重等語。經查本件除被
    告二人於警訊時之自白外，自檢察官偵查迄本院審理時，被告二人則均堅決否認
    有飆車之行為，經本院二次當庭播放被告二人之警訊錄音帶，其內容雖不甚清析
    ，惟製作被告二人警訊筆錄之警員及被告二人，於錄音帶中，自始至終均係在唸
    警訊筆錄，而非一問一答，此有本院二次勘驗筆錄在卷足稽，且製作被告二人警
    訊筆錄之警員丙○○對此亦不否認，是被告二人辯稱警訊筆錄係警察寫好後，要
    伊等照唸乙節，核與事實相符，堪以採信。況證人即被告乙○○之母余林順滿亦
    到庭證稱：伊到派出所時，警察之筆錄上未寫完，伊就在製作筆錄之警察旁邊，
    伊兒子乙○○及甲○○都在門口的椅子旁邊，離製作筆錄之警察尚有一段距離，
    筆錄並非一問一答，是警察叫他們二人照念，伊兒子要簽名時，伊有跟警察說伊
    兒子沒有飆車，警察說簽完名就可回家等語；從而本件被告二人警訊筆錄之製作
    過程顯有瑕疵，其不得作為被告二人犯罪之證據甚明。次查本件案發當時共有飆
    車族約七、八十輛機車，在台中市○○路往雙十路方向時遇警後即掉頭往進德北
    路方向行駛，業據查獲本件之台中市警察局第二分局育才派出所警員丙○○及丁○○到庭結證屬實，且飆車族之此一行進路線與被告二人前開辯稱伊等係自雙十
    路右轉力行路時，剛好伊等對向有飆車族迎面而來，飆車族看到警車就調頭，變
    成與伊等同向乙節相符；參以證人丙○○於本院審理時亦證稱伊發現被告二人係
    在比較靠近馬路旁邊等情以觀，亦足徵被告二人辯稱伊等因未戴安全帽，以為警
    察是要追前面之飆車族，就靠路邊讓路等語尚與事實相符，是如被告二人係參與
    競駛之飆車族，衡情應不致在路邊為警查獲，況本件七、八十輛之飆車族中，僅
    查獲被告二人所騎乘之一輛機車，亦與常情不符。綜上所述，被告二人唯一自白
    之警訊筆錄既有瑕疵，且又無其他證據（如錄影帶或照片）足證被告二人確實有
    參與飆車之行為，是被告二人警訊時有瑕疵之自白即難認與事實相符，揆諸前開
    最高法院判例意旨，本件既乏積極證據足認被告二人有參與飆車之行為，即應為
    有利於被告之認定；此外，本院復查無其他積極之證據，足認被告二人確涉有公
    訴人所指之犯行，既不能證明被告二人犯罪，自應為無罪之諭知。
據上論斷，應依刑事訴訟法第三百零一條第一項，判決如主文。
本案經檢察官林蓉蓉到庭執行職務。
中      華      民      國    九十    年        三      月    二十八    日
                                  臺灣臺中地方法院刑事第一庭
                                      法  官    簡  賢  坤
右正本證明與原本無異。
如不服本判決，應於送達後十日內向本院提出上訴狀（須附繕本），上訴於台灣高等
法院台中分院。
                                      書記官
中      華      民      國    九十      年      三      月    二十八    日


司法院資訊處製作；財團法人民間司法改革基金會備份。
